【裁判字號】    90,上易,573
【裁判日期】    900227
【裁判案由】    竊盜
【裁判全文】
臺灣高等法院高雄分院刑事判決          九十年度上易字第五七三號
    上  訴  人  台灣澎湖地方法院檢察署檢察官
    被      告  甲○○
右上訴人因被告竊盜案件，不服臺灣澎湖地方法院八十九年度易字第三七號中華民國
九十年二月廿七日第一審判決（起訴案號：臺灣澎湖地方法院檢察署八十九年度偵字
第一三五號），提起上訴，本院判決如左：
      主      文
上訴駁回。
      理      由
一、本案經本院審理結果，認原審以不能證明被告甲○○犯罪，諭知無罪之判決，核
    無不當，應予維持，並引用原審判決書所記載之理由。
二、檢察官上訴意旨雖又指稱：被告於警訊時自白遭竊之現金，為其所竊取，其自白
    並非遭強暴脅迫取供，經製作筆錄之警員證實，雖被告經鑑定為輕度智能不足，
    遇有壓力有緊張反應、言語表達能力不佳、言語重複、內容貧乏，然該鑑定報告
    中亦另指出被告無怪異行為，知覺無異常，判斷力尚好，記憶力正常，抽象思考
    亦正常等情，且被告有竊盜前科，依其於審判中所述，警方從其身上所取出之現
    金一萬多元，係客人所給與之小費，顯見被告並非遲鈍至胡亂自白與坦承行竊，
    原審以被告屬輕度智障，即認定被告自白不可採信，仍有疑義之處。原審又以被
    告若真有竊取現金，其竊取後會主動告知被害人為其竊取，違反常情，然犯罪行
    為人於犯罪後，因良心遣責或怕遭查獲而主動自白犯行者，所在多有，原審認此
    違反常情，所持理由與常理有悖。原審又以放置遭竊現金之抽屜，是否屬螺絲起
    子所撬開，已因該ＫＴＶ結束營業，而無法提出比對，及失竊金錢當天，尚有一
    名客人坐於遭撬開之抽屜附近，而認被告未竊取現金，就證據調查未盡調查之能
    事，蓋該ＫＴＶ已結束營業，然該抽屜並非滅失，仍能取出加以比對，又既懷疑
    竊取金錢可能另有其人，惟對此部分未進行調查，難認妥適等情。
三、惟查，被告經行政院衛生署澎湖醫院鑑定結果，認係輕度智能不足之人，其警訊
    之自白又與被害人乙○○所陳情節略有不符，其自白之真實性已有可疑。被告辯
    稱其於警訊之自白，係遭警脅迫，螺絲起子亦係受脅迫始行拿出，並非行竊工具
    ，就被告之智能不足、供詞反覆，參以被害人乙○○之發現失竊，係被告所告知
    ，如為被告所竊，應無主動告知被害人之可能，且失竊當日，另有一名客人坐在
    抽屜旁邊等情，是不得以其於警訊中之自白及反覆之供詞，而推論被告有竊盜犯
    行，而遭竊之抽屜，是否為扣案之螺絲起子所撬壞，亦因被害人未能提出供比對
    ，自不足以證明被告有竊盜犯行等事證，原審判決已述理由綦詳。被害人所經
    營之ＫＴＶ店於八十九年五月間停止營業，該放置失竊款項之抽屜，已因拆除而
    不存在，此有澎湖縣警察局馬公分局九十年四月十一日馬警分三字第二八五三號
    函附卷可稽。該抽屜既已不存在，自無從予以比對，而認定扣案之螺絲起子係被
    告行竊之工具。又馬公分局第二八五三號函，雖明抽屜鎖頭確實為扣案之一字
    型螺絲起子所撬壞等情。惟馬公分局是否有比對該抽屜及扣案之螺絲起子，尚無
    證據可憑，自不能據以認定為不利被告之證據。綜上所，尚查無確切證據可證
    明被告犯罪，上訴意旨執前詞指摘原判決不當，為無理由，應予駁回。
據上論斷，應依刑事訴訟法第三百六十八條、第三百七十三條，判決如主文。
本案經檢察官張其主到庭執行職務。
中    華    民    國      九十      年       五       月     二十二     日
                              臺灣高等法院高雄分院刑事第五庭
                                  審判長法官  吳水木
                                        法官  陳朱貴
                                        法官  洪慶鐘
右正本證明與原本無異。
不得上訴。
                                      書記官  陳金卿
中    華    民    國      九十      年       五       月     二十三     日
                                                                   Ａ
臺灣澎湖地方法院刑事判決                            八十九年度易字第三七號
    公  訴  人  臺灣澎湖地方法院檢察署檢察官
    被      告  甲○○  男  三十二歲（民國○○○年○月○○日生）
                        住：澎湖縣馬公市○○里○○路三十六號
                        身分證統一編號：Ｚ000000000號
右列被告因竊盜案件，經檢察官提起公訴（八十九年度偵字第一三五號），本院判決
如左：
    主  文
甲○○無罪。
    理  由
一、公訴意旨如起訴書所載。
二、訊據被告甲○○堅詞否認有何加重竊盜犯行，辯稱：伊並未竊盜，警訊中會承認
    是因為被警察逼迫，螺絲起子也是受逼迫才拿出來的，並非作案工具，當天伊身
    上的錢係客人給伊的小費；案發當天伊只是發現抽屜被撬開，並告知老闆娘乙○
    ○等語。
三、按犯罪事實應依證據認定之，無證據不得推定其犯罪事實；又不能證明被告犯罪
    者，應諭知無罪之判決，刑事訴訟法第一百五十四條、第三百零一條第一項分別
    定有明文。又事實之認定，應憑證據，如未能發現相當證據，或證據不足以證明
    ，自不能以推測或擬制之方法，以為裁判基礎，此有最高法院四十年臺上字第八
    六號判例意旨可資參照。
四、公訴人認被告甲○○涉有上開犯行，無非以被告曾在警訊中自白，又其供述前後
    不一，及扣案之螺絲起子一支為主要論據。經查：
（一）本件被告於警訊之自白係：伊用螺絲起子弄開鎖後，即從中拿起不詳張數之千
      元鈔票，放在外套口袋，經核與被害人乙○○所陳：伊是用藍色小皮包裝錢，
      再放在收銀台抽屜中之情節略有不符，則上開自白之真實性尚有可疑。又被告
      係屬輕度智能不足之人，遇壓力有緊張反應，解決問題能力受智力略弱限制，
      且言語表達能力不佳，言語重複，內容貧乏，業經行政院衛生署澎湖醫院鑑定
      屬實，有該院精神鑑定報告書一份附卷足稽。是以被告雖對如何遭警逼迫，致
      於警訊中自白一節，供述前後不一，惟因其智能低落，自容易呈言詞反覆狀態
      ，尚不得以其於警訊中之自白，及其供詞反覆，即逕推論其有加重竊盜犯行，
      仍應參酌其他證據加以審認。
（二）又本件原置放金錢、遭撬壞之收銀台抽屜，其毀損是否即扣案之螺絲起子所致
      ，並未經警或公訴人比對其痕跡是否相符，又本院復命被害人乙○○提出該只
      抽屜供比對，惟因該ＫＴＶ業已結束營業，致無法提出，亦據被害人供承在卷
      ，是以扣案之螺絲起子，是否即本件竊盜之作案工具，尚有疑問。另被害人當
      日遭竊之新台幣（下同）八萬元，經警獲被告同意，在被告身上、及其住處找
      尋，並未據查獲，是被告是否有加重竊盜犯行，並非無疑。
（三）參酌被害人乙○○於警訊及本院審理時所陳：伊當天會發現遭竊之事，最先就
      是被告告訴伊的；當天凌晨五點多，另有一名客人坐在該抽屜附近，後來伊發
      現遭竊時，該客人即離去；本來被告都沒有承認偷錢，但經警方問了很多次，
      被告就承認等語，其所述情節，核與被告所辯大致相符，應屬真實。衡諸常情
      ，如本件竊盜確為被告所為，被告應不致有主動告知被害人遭竊之行為，況被
      害人遭竊時，另有他人在該抽屜附近，則本件竊盜是否被告所為，即有可疑。
五、綜上所述，公訴人所引之證據，尚不足證明被告確有加重竊盜之犯行。此外，復
    查無其他積極證據足證被告有上開之犯行，即屬無從證明，揆諸前開說明，爰諭
    知被告無罪之判決。
據上論斷，應依刑事訴訟法第三百零一條第一項，判決如主文。
本案經檢察官葉麗琦到庭執行職務。
中        華        民        國      九十     年   二   月   二十七    日
                                 臺 灣 澎 湖 地 方 法 院 刑 事 庭
                                       法      官  李    宛    玲
右正本證明與原本無異。
如不服本判決，應於判決送達後十日內，向本院提出上訴狀（須附繕本）。
中        華        民        國      九十     年   三   月     一      日
                                       書  記  官  劉    竹    苞


司法院資訊處製作；財團法人民間司法改革基金會備份。
